臺灣高等法院刑事判決
110年度上訴字第1415號
上  訴  人  
即  被  告  白文隆


指定辯護人  辛佩羿律師
上列上訴人即被告因違反毒品危害防制條例案件，不服臺灣新北
地方法院109年度訴字第1021號，中華民國109年12月30日第一審
判決（起訴案號：臺灣新北地方檢察署109年度偵字第23652號）
，提起上訴，本院判決如下：
    主  文
上訴駁回。
    事  實
一、白文隆明知大麻為毒品危害防制條例所列管之第二級毒品，
    依法不得持有及販賣，竟意圖營利，基於販賣第二級毒品大
    麻之犯意，自某真實姓名年籍不詳之成年男子取得大麻後，
    欲伺機販售，並於民國109年6月2日22時許，以門號0000000
    000號行動電話連接網際網路，於通訊軟體微信以暱稱「CEO
    （小額放款）」在「財富交易會所」群組內刊登「北部自種
    自採符號（玫瑰花圖樣）價格便宜現金輸贏」之暗示販賣大
    麻訊息，以此向不特定人兜售，適員警執行網路巡邏發現上
    情，遂喬裝買家與白文隆聯繫接觸，雙方約定以新臺幣（下
    同）10萬元購買大麻100公克，並約定於109年6月3日17時許
    ，在新北市○○區○○○路00號「千葉火鍋五股店」附近見面交
    易。白文隆隨即搭乘林峻億(所涉幫助販賣第二級毒品犯行
    ，業經原審判決確定)駕駛之車牌號碼0000-00號自用小客車
    前往約定地點，於同日17時19分至30分許之間抵達後，白文
    隆指示已到場之喬裝員警上車交易，俟白文隆將大麻交付喬
    裝員警後，喬裝員警即表明身分予以逮捕，當場扣得大麻1
    包（驗前淨重99.37公克、驗餘淨重99.20公克）、行動電話
    1支（IPHONE廠牌，白色，內含門號0000000000號SIM卡1張
    ）。
二、案經新北市政府警察局新莊分局報請臺灣新北地方檢察署檢
    察官偵查起訴。
    理  由
壹、程序部分
一、按被告以外之人（包括證人、鑑定人、告訴人、被害人及共
    同被告等）於審判外之陳述雖不符刑事訴訟法第159條之1至
     之4等4條之規定，而經當事人於審判程序同意作為證據，
    法院審酌該言詞陳述或書面陳述作成時之情況，認為適當者
    ，亦得為證據，同法第159條之5第1項定有明文。立法意旨
    在於傳聞證據未經當事人之反對詰問予以核實，原則上先予
    排除。惟若當事人已放棄反對詰問權，於審判程序中表明同
    意該等傳聞證據可作為證據；或於言詞辯論終結前未聲明異
    議，基於尊重當事人對傳聞證據之處分權，及證據資料愈豐
    富，愈有助於真實發見之理念，且強化言詞辯論主義，使訴
    訟程序得以順暢進行，上開傳聞證據亦均具有證據能力。經
    查，本院以下所引用被告以外之人於審判外之陳述，檢察官
    及辯護人於本院準備程序中，分別同意或不爭執證據能力（
    本院卷第68至70頁），且迄至言詞辯論終結前均未聲明異議
    ，被告白文隆則未到庭，然於原審表示同意具備證據能力（
    原審卷第115至116頁），於上訴狀中亦未表明爭執證據能力
    ，本院審酌上開證據資料製作時之情況，無不當取供及證明
    力明顯過低之瑕疵，認以之作為證據應屬適當，揆諸前開規
    定，認前揭證據資料有證據能力。
二、本判決所引用之非供述證據部分，與本案均有關聯性，復無
    證據證明係實施刑事訴訟程序之公務員以不法方式所取得，
    亦無刑事訴訟法第159條之4顯有不可信之情況與不得作為證
    據之情形，且經本院於審理期日依法進行證據之調查、辯論
    ，依刑事訴訟法第158條之4之反面解釋，應有證據能力。
貳、實體部分
一、認定犯罪事實所憑之證據及理由
  ㈠上揭犯罪事實，業經被告白文隆於警詢、偵查及原審審理時
    均坦承不諱（臺灣新北地方檢察署109年度偵字第23652號卷
    宗〈下稱偵卷〉第13至18頁、第105至107頁、原審卷第145頁
    ），核與同案被告林峻億於偵查及原審準備程序中供述情節
    大致相符(偵卷第19至24頁、第111至112頁、原審卷第91至9
    5頁)，並有新莊分局109年6月3日員警職務報告、新北市政
    府警察局新莊分局搜索扣押筆錄、扣押物品目錄表、新莊分
    局偵查隊（網路巡查）對話譯文一覽表、現場照片暨扣案物
    照片6張、被告於通訊軟體發布販賣毒品廣告暨聊天對話截
    圖16張在卷可查（偵卷第25頁、第35至42頁、第43頁、第49
    至51頁、第61至63頁、第64至72頁），另扣案之煙草1包（
    驗前淨重99.37公克、驗餘淨重99.20公克）經送鑑驗，結果
    含第二級毒品大麻成分，有法務部調查局濫用藥物實驗室10
    9年7月3日調科壹字第10923010910號鑑定書在卷可考（偵卷
    第128頁），並有大麻1包、行動電話1支（IPHONE廠牌，白
    色，內含門號0000000000號SIM卡1張）扣案可憑。
  ㈡按我國法令對販賣毒品者臨以嚴刑，惟毒品仍無法禁絕，其
    原因實乃販賣毒品存有巨額之利潤可圖，故販賣毒品者，如
    非為巨額利潤，必不冒此重刑之險，是以有償販賣毒品者，
    除非另有反證證明其出於非圖利之意思而為，概皆可認其係
    出於營利之意而為（最高法院93年度台上字第1651號、87年
    度台上字第3164號判決意旨參照）。且一般民眾普遍認知買
    賣毒品交易係屬非法交易，政府一向查禁森嚴，且重罰不寬
    貸，衡諸常情，倘非有利可圖，絕無平白甘冒被嚴查重罰高
    度風險之理。從而，舉凡其有償交易，除足反證其確另基於
    某種非圖利本意之關係外，通常尚難因無法查悉其販入價額
    作為是否高價賣出之比較，諉無營利之意思，阻販賣犯行之
    追訴。查被告與喬裝買家之警員約定以10萬元交易大麻，並
    於警詢時供稱：販賣第二級毒品大麻是為賺轉手錢等語（偵
    卷第16頁），衡以被告與買家非屬至親，苟無利潤可圖，應
    無甘冒遭查緝法辦而罹於重刑之風險，以相同價格或低價販
    賣毒品之可能，堪信被告供述為真實可採，被告主觀上有營
    利之意圖，應堪認定。
　㈢綜上，被告上揭任意性自白核與事實相符，堪信為真實，本
    案事證明確，被告犯行堪以認定，應予依法論科。
二、論罪
  ㈠按行為後法律有變更者，適用行為時之法律，但行為後之法
    律有利於行為人者，適用最有利之法律。刑法第2條第1項定
    有明文。查被告行為後，毒品危害防制條例第4條第2項、第
    17條第2項規定業經修正，於109年1月15日公布，於同年7月
    15日施行，修正前毒品危害防制條例第4條第2項規定「製造
    、運輸、販賣第二級毒品者，處無期徒刑或7年以上有期徒
    刑，得併科新臺幣1千萬元以下罰金」，修正後規定「製造
    、運輸、販賣第二級毒品者，處無期徒刑或10年以上有期徒
    刑，得併科新臺幣1千5百萬元以下罰金」，經比較新舊法結
    果，修正後毒品危害防制條例第4條第2項規定已提高有期徒
    刑及罰金刑度，修正後毒品危害防制條例第4條第2項規定並
    未對被告較為有利。另修正前毒品危害防制條例第17條第2
    項規定「犯第4條至第8條之罪於偵查及審判中均自白者，減
    輕其刑」，修正後則規定「犯第4條至第8條之罪於偵查及歷
    次審判中均自白者，減輕其刑」，經比較新舊法結果，修正
    後毒品危害防制條例第17條第2項規定犯販賣第二級毒品罪
    者，須於偵查及「歷次」審判中均自白，方得依該條規定減
    輕其刑，相較於修正前除偵查中自白外，僅須於審判中曾經
    自白即可減刑之規定而言，自以修正前毒品危害防制條例第
    17條第2項之規定對被告較為有利。依刑法第2條第1項前段
    規定，本案應適用被告行為時即修正前毒品危害防制條例第
    4條第2項、第17條第2項之規定論處。
  ㈡按刑法上所謂陷害教唆，係指行為人原無犯罪之意思，純因
    具有司法警察權者之設計誘陷，以唆使其萌生犯意，待其形
    式上符合著手於犯罪行為之實行時，再予逮捕者而言。此種
    「陷害教唆」，因行為人原無犯罪之意思，具有司法警察權
    者復伺機逮捕，係以不正當手段入人於罪，尚難遽認被陷害
    教唆者成立犯罪。至於刑事偵查技術上所謂之「釣魚」者，
    則指對於原已犯罪或具有犯罪故意之人，司法警察於獲悉後
    為取得證據，以設計引誘之方式，佯與之為對合行為，使其
    暴露犯罪事證，待其著手於犯罪行為之實行時，予以逮捕、
    偵辦者而言。後者因犯罪行為人主觀上原即有犯罪之意思，
    倘客觀上又已著手於犯罪行為之實行時，自得成立未遂犯，
    與「陷害教唆」情形迥然有別（最高法院101 年度台上字第
    3253號判決意旨參照）。又按刑法上關於販賣罪，祇要被告
    本身原有販賣之故意，且已著手於販賣行為之實行，即應分
    別情形論以販賣既遂或未遂。倘對造無買受之真意，為協助
    警察辦案、非法奪取買賣標的物或為其他目的而佯稱購買，
    雖事實上不能真正完成買賣，但被告原來既有販賣之故意，
    且已著手於販賣行為，仍應論以販賣罪之未遂犯（最高法院
    102年度台上字第373號判決意旨參照）。故核被告所為，係
    犯修正前毒品危害防制條例第4條第6項、第2項規定之販賣
    第二級毒品未遂罪。被告販賣第二級毒品前意圖販賣而持有
    、持有第二級毒品純質淨重20公克以上之低度行為，為其販
    賣之高度行為所吸收，均不另論罪。
  ㈢被告已著手販賣第二級毒品犯行，惟因警員欠缺購買真意而
    未完成交易，為未遂犯，依刑法第25條第2項規定，按既遂
    犯之刑減輕之。
  ㈣被告於偵查中及原審審理時，對其販賣第二級毒品犯行自白
    不諱，爰依修正前毒品危害防制條例第17條第2項之規定，
    減輕其刑，並依法遞減之。
  ㈤按刑法第59條規定之酌量減輕其刑，必須犯罪另有特殊之原
    因與環境，在客觀上足以引起一般同情，認為即使予以宣告
    法定最低度刑，猶嫌過重者，始有其適用。此所謂法定最低
    度刑，固包括法定最低本刑；惟遇有其他法定減輕之事由者
    ，則應係指適用其他法定減輕事由減輕其刑後之最低度刑而
    言。倘被告別有法定減輕事由者，應先適用法定減輕事由減
    輕其刑後，猶認其犯罪之情狀顯可憫恕，即使科以該減輕後
    之最低度刑仍嫌過重者，始得適用刑法第59條規定酌量減輕
    其刑（最高法院100年度台上字第744號判決意旨參照）。查
    被告明知毒品可能對身體造成之惡害及對社會造成之潛在風
    險，仍為求己利，著手販賣第二級毒品大麻，數量達100公
    克，足見其漠視法令之心態，衡諸常情事理及國民法律感情
    ，殊無何等足以引起一般同情之客觀情狀而應予憫恕之處，
    況被告所涉販賣第二級毒品犯行，經依刑法第25條第2項、
    毒品危害防制條例第17條第2項規定遞減輕其刑，亦難認有
    何量處最低度刑期猶嫌過重之情事，辯護人請求依刑法第59
    條酌減其刑，難認有理由。
參、駁回上訴之理由
一、原審詳予審理後，認被告犯修正前毒品危害防制條例第4條
    第6項、第2項規定之販賣第二級毒品未遂罪，且依刑法第57
    條量刑時一併衡酌被告販賣第二級毒品未遂犯行，所販賣大
    麻總價高達10萬元，倘未經查獲，將可使購買毒品之施用者
    對毒品成癮，戕害國人身體健康，顯有危害社會安全之虞，
    所生危害非輕，其行為實值非難，惟念及被告犯後坦承犯行
    ，態度尚可，兼衡其犯罪之動機、目的、手段、參與程度，
    並審酌被告高中肄業之教育程度，以擔任宅配人員為業，以
    及其家庭經濟狀況等一切情狀，量處有期徒刑2年。就沒收
    部分說明：㈠扣案之大麻1包（驗餘淨重99.20公克），為第
    二級毒品，爰依毒品危害防制條例第18條第1項前段規定宣
    告沒收銷燬。又盛裝上開毒品之包裝袋1個，因包覆毒品留
    有毒品殘渣，難以完全析離，應整體視為毒品之一部，爰併
    予宣告沒收銷燬之。至鑑驗用罄部分，因已滅失，自無須宣
    告沒收銷燬。㈡扣案之行動電話1支（IPHONE廠牌，白色，內
    含門號0000000000號SIM卡1張），業據被告於原審審理時供
    稱為其所有並持以聯繫販毒事宜使用之物在卷（原審卷第11
    5頁、第143頁），應依毒品危害防制條例第19條第1項規定
    宣告沒收。經核其採證認事用法均無違誤，量刑亦屬允當，
    應予維持。
二、被告上訴意旨略以：被告行為時無前科，素行尚可，本案毒
    品未流入市面，犯罪所生之危險或損害尚輕，惟販賣第二級
    毒品法定刑極重，恐生情輕法重之失，容有按刑法第59條酌
    量減輕其刑之空間，請從輕量刑。又被告因一時失慮而誤蹈
    法網，悔恨不已，歷經偵審階段，仍知所警惕，現於淡水「
    福氣涼麵炸雞」從事宅配業務而領有每月26,000元之穩定薪
    資，與社會連結性甚佳，委實不宜令其入監，從而切斷得來
    不易之工作與收入。被告雖甫經臺灣臺北地方法院以109年
    度審訴字第632號判處有期徒刑1年，惟該判決仍在上訴中，
    並非無改判之可能，懇請衡酌本案尚有「暫不執行為適當」
    之情形，給予緩刑之宣告云云。
三、經查：
　㈠被告販賣大麻重量高達100公克，倘未經查獲，有造成毒品在
    社會上擴散，足以危害他人身心健康之虞，復查無被告有何
    特殊之原因或環境而犯罪，在客觀上足以引起一般人同情之
    處，且被告所為，已適用修正前毒品危害防制條例第17條第
    2項、刑法第25條第2項規定減輕其刑，已無即使科以該減輕
    後之最低刑度仍嫌過重之情形，因認無再依刑法第59條規定
    酌減其刑之必要，此經本院詳如前述，被告上訴請求依刑法
    第59條規定酌減其刑，自無理由。　
　㈡按量刑之輕重，係屬為裁判之法院得依職權裁量之事項，苟
    其量刑已以行為人之責任為基礎，並斟酌刑法第57條所列一
    切情狀，在法定刑度內，酌量科刑，如無偏執一端，致明顯
    輕重失衡情形，不得遽指為不當或違法（最高法院72年度台
    上字第6696號判例、99年度台上字第189號判決意旨參照）
    。又刑罰之量定屬法院自由裁量之職權行使，但仍應審酌刑
    法第57條所列各款事由及一切情狀，為酌量輕重之標準，並
    非漫無限制，在同一犯罪事實與情節，如別無其他加重或減
    輕之原因，下級法院量定之刑，亦無過重或失輕之不當情形
    ，則上級法院對於下級法院之職權行使，原則上應予尊重（
    最高法院85年度台上字第2446號判決意旨參照）。查原審判
    決關於科刑部分，已於理由內說明其審酌之量刑事由，復已
    以行為人之責任為基礎，斟酌刑法第57條所列一切情狀，並
    未逾越法定刑度，亦無裁量濫用之情形，所量之刑亦屬允當
    ，並無應構成撤銷之事由。
　㈢按緩刑之宣告，除應具備刑法第74條所定條件外，並須有可
    認為以暫不執行刑罰為適當之情形，始得為之，亦屬法院裁
    判時得依職權自由裁量之事項，當事人不得以原審未諭知緩
    刑指為違背法令（最高法院72年台上字第6696號判例意旨參
    照）。經查，被告販賣大麻重達100公克，罪責非輕，參酌
    被告尚因詐欺案件，經本院以110年度上訴字第582號判決判
    處有期徒刑1年，於110年6月2日確定，另因詐欺案件，經臺
    灣士林地方法院以109年度金訴字第120號判決判處應執行有
    期徒刑有期徒刑1年4月，此有本院被告前案紀錄表在卷可稽
    ，經本院斟酌上情及全案情節後，認對被告所宣告之刑並無
    以暫不執行為適當之情形，應有令其實際接受刑罰執行以收
    警惕制裁之效之必要，被告上訴請求宣告緩刑，亦無理由。
　㈣綜上，被告執前詞提起上訴，均無理由，應予駁回。　
肆、被告經本院合法傳喚，無正當之理由不到庭，爰不待其陳述
    ，逕以一造辯論而為判決。
據上論斷，應依刑事訴訟法第368條、第371條，判決如主文。
本案經檢察官許慈儀提起公訴，檢察官林秀敏到庭執行職務。
中　　華　　民　　國　　110 　年　　8 　　月　　5 　　日
                  刑事第九庭    審判長法　官  潘翠雪
                                      法　官  陳信旗
                                      法　官  俞秀美
以上正本證明與原本無異。
如不服本判決，應於收受送達後20日內向本院提出上訴書狀，其
未敘述上訴之理由者並得於提起上訴後20日內向本院補提理由書
（均須按他造當事人之人數附繕本）「切勿逕送上級法院」。
                                      書記官  謝崴瀚
中　　華　　民　　國　　110 　年　　8 　　月　　5 　　日